【裁判字號】    99,勞上易,9
【裁判日期】    990727
【裁判案由】    侵權行為損害賠償
【裁判全文】
臺灣高等法院臺南分院民事判決  99年度勞上易字第9號
上  訴  人  甲○○
被  上訴人  王青鳳即阿兵哥商行
上列當事人間請求侵權行為損害賠償事件，上訴人對於中華民國
99年2月12日臺灣臺南地方法院第一審判決（98年度勞訴字第63
號）提起上訴，本院於99年7月13日言詞辯論終結，判決如下：
    主      文
上訴駁回。
第二審訴訟費用由上訴人負擔。
    事實及理由
一、上訴人經合法通知，未於言詞辯論期日到場，核無民事訴訟
    法第386條各款所列情形，爰依被上訴人之聲請，由其一造
    辯論而為判決。
二、上訴人主張：伊自民國（下同）96年9月26日起受僱於被上
    訴人，然被上訴人並未依法為其投保勞工保險及就業保險，
    嗣伊於96年10月12日上午七時許，在上班途中發生車禍，因
    未投保勞工保險及就業保險，以致無法請領勞保傷病給付及
    非自願性失業津貼，爰請求被上訴人給付因此所受之損害新
    台幣（下同）60萬元（原審為上訴人敗訴之判決，上訴人提
    起上訴，除求為廢棄原判決外，並為如上之聲明，被上訴人
    則求為判決如主文）。
三、被上訴人則以：上訴人已於96年10月11日自願離職，其於離
    職翌日即96年10月12日上午七時許發生車禍，並不符合請領
    勞保傷病給付及非自願性失業津貼之要件，自不可能因此而
    受有損害，況依上訴人車禍送急診之病歷資料觀之，其當時
    僅為膝蓋擦傷，並未標示脊椎受傷，故車禍受傷與脊椎開刀
    之間，應無相當因果關係，本件上訴人之請求應屬無據等語
    ，資為抗辯。
四、下列事實為兩造所不爭，並經本院調閱本院98年度訴字第9
    號侵權行為損害賠償事件全卷查明無訛，復有工作證明書、
    病歷、診斷證明書、投保資料在卷可稽，應堪信為真實：
  （一）被上訴人經營「阿兵哥商行」，自96年9月26日起僱用
        上訴人，於僱用期間內未為上訴人投保勞工保險或就業
        保險。
  （二）上訴人與訴外人王淑琴係於96年10月12日上午7時20分
        許，在嘉義市○○路與嘉工街口發生車禍，上訴人因而
        受有腦震盪、腰部及雙膝多處擦傷等傷害。
五、茲上訴人主張被上訴人未為伊投保勞工保險或就業保險，致
    其車禍受傷後無法請領勞保傷病給付及非自願性失業津貼，
    應負賠償責任等情，既為被上訴人所否認，並以前揭情詞置
    辯，則本件自應審究：(一)上訴人發生車禍當時是否仍受僱於
    被上訴人？(二)上訴人是否得依勞工保險條例及就業保險法之
    規定，請求被上訴人賠償未投保所受之損失？經查：
  （一）上訴人固於96年10月12日上午7時20分許，在嘉義市○
        ○路與嘉工街口，與訴外人王淑琴發生車禍，上訴人因
        而受有腦震盪、腰部及雙膝多處擦傷等傷害，為兩造所
        不爭（見兩造不爭執事項(二)）。然經調閱上訴人因該事
        件訴請王淑琴賠償損害之本院98年度訴字第9號侵權行
        為損害賠償事件案卷，上訴人在該案所提出之員工職務
        證明書，係明載：上訴人係96年9月26日受僱於被上訴
        人，並於96年10月11日離職等語，有該證明書可參（見
        本院卷54頁），而上訴人於本院準備程序中，經受命法
        官提示該證明書命其表示意見，亦自承：「員工職務證
        明書的內容中的文字，是我的筆跡，我是當著被上訴人
        的面，填寫這些內容後，由被上訴人蓋章的」等語（見
        本院卷70頁反面），堪認上開證明書確係上訴人事先填
        妥後，交由被上訴人確認無訛後蓋章，再參酌上訴人於
        96年10月12日上午7時20分許，與訴外人王淑琴發生車
        禍之地點（嘉義市○○路與嘉工街口），距被上訴人所
        經營之阿兵哥商行（位於台南縣白河鎮國軍142營站餐
        飲部，見本院卷54頁）甚遠，上訴人復自承伊當時騎車
        尚搭載其子江宗翰欲前往嘉義市○○街育志幼稚園上課
        （見本院卷71頁），依一般生活經驗，上訴人顯不可能
        於四十分鐘內（早上八點之前）趕至阿兵哥商行上班甚
        明，綜參上情，堪認被上訴人辯稱：上訴人已於96年10
        月11日（車禍發生前一日）自願離職等情屬實。
  （二）按年滿十五歲以上，六十歲以下，受僱於僱用五人以上
        行號之員工，固應以其雇主為投保單位，全部參加勞工
        保險；投保單位不依上開規定辦理投保手續者，勞工因
        此所受之損失，固應由投保單位依本條例規定之給付標
        準賠償之；此觀勞工保險條例第6條第1項第2款、第72
        條第1項規定自明。惟依同條例第33條規定，被保險人
        須遭遇普通傷害或普通疾病住院診療，不能工作，以致
        未能取得原有薪資，正在治療中者，始得自不能工作之
        第四日起，發給普通傷害補助費或普通疾病補助費，準
        此，欲請領勞保普通傷病給付者，自應以「於受僱期間
        內」遭遇普通傷害為其要件，倘已離職後始遭遇普通傷
        害，既無從領取薪資，要無因傷「以致未能取得原有薪
        資」之可能，自不可能請領此項勞保傷病給付。查上訴
        人因上述車禍遭受傷害時，業已離職，已如前述，依上
        說明，其不符合請領勞保傷病給付之要件，則無論被上
        訴人有無為其投保勞工保險，其均不可能因此而受有任
        何損失。上訴人請求被上訴人賠償其因此所受之損失，
        自屬無理由。
  （三）次按年滿十五歲以上，六十五歲以下，具中華民國國籍
        之受僱勞工，固應以其雇主為投保單位，參加就業保險
        為被保險人；投保單位不依上開規定辦理加保手續者，
        勞工因此所受之損失，固應由投保單位依本法規定之給
        付標準賠償之；此觀就業保險法第5條第1項第1款、第
        38條第1項規定自明。惟依同法第11條第1項第1款規定
        ，請領就業保險失業給付之條件如下：被保險人於非自
        願離職辦理退保當日前三年內，保險年資合計滿一年以
        上，具有工作能力及繼續工作意願，向公立就業服務機
        構辦理求職登記，自求職登記之日起十四日內仍無法推
        介就業或安排職業訓練，準此，欲請領失業給付者，以
        勞工係非自願離職為其要件。查上訴人於96年10月11日
        係自願離職，已如前述，依上說明，其不符合請失業給
        付之要件，則無論被上訴人有無為其投保就業保險，其
        均不可能因此而受有任何損失。上訴人請求被上訴人賠
        償其因此所受之損失，亦屬無理由。
六、綜上，本件上訴人請求被上訴人賠償未為其投保勞工保險、
    就業保險所受之損失，皆為無理由，不應准許，原審因而為
    上訴人敗訴之判決，並無不合。上訴意旨指摘原判決不當，
    求予廢棄改判，為無理由，應予駁回其上訴。
七、本件事證已臻明確，兩造其餘主張及攻擊或防禦方法並所提
    舉證資料，經本院斟酌後，認均不生影響本院所為上開論斷
    ，自無再予逐一審論之必要，併此敘明。
八、據上論結，本件上訴為無理由，依民事訴訟法第449條第1項
    、第463條、第385條第1項前段、第78條，判決如主文。
中    華    民    國    99    年    7     月    27    日
                  民事第四庭    審判長法  官    吳上康
                                      法  官    陳珍如
                                      法  官    王金龍
上為正本係照原本作成。
不得上訴。
中    華    民    國    99    年    7     月    28    日
                                      書記官    李梅菊

司法院資訊處製作；財團法人民間司法改革基金會備份。
